【裁判字號】    96,訴,477
【裁判日期】    990326
【裁判案由】    違反貪污治罪條例等
【裁判全文】
臺灣士林地方法院刑事判決               96年度訴字第477號
公  訴  人  臺灣士林地方法院檢察署檢察官
被      告  Ｌ○○
選任辯護人  李振華律師
            張迺良律師
被      告  巳○○
選任辯護人  林家祺律師
            李兆環律師
被      告  癸○○
            Ｒ○○
            Ｈ○○
上三人共同
選任辯護人  張麗玉律師
被      告  Ｄ○○
選任辯護人  楊國宏律師
被      告  寅○○○
選任辯護人  江淑卿律師
上列被告等因違反貪污治罪條例等案件，經檢察官提起公訴（94
年度偵字第986 號），本院判決如下：
    主  文
Ｄ○○意圖影響採購結果，而借用他人名義投標，處有期徒刑
月，如易科罰金，以銀元佰元即新臺幣玖佰元折算壹日，減為
有期徒刑壹月又拾伍日，如易科罰金，以銀元佰元即新臺幣玖
佰元折算壹日；又共同連續行使偽造私文書，足以生損害於公眾
及他人，處有期徒刑拾月，減為有期徒刑伍月，如易科罰金，以
銀元佰元即新臺幣玖佰元折算壹日，偽造「壬○○00-0000000
0 」、「東偉實業股份有限公司管制專用章」、「酉○○000000
0000」、「裕豐砂石建材股份有限公司三峽廠」、「光華砂石行
進場管制專用章」、「黃振成0000000000」及「廣寶股份有限公
司新店廠進場專用」、「Ｕ○○0000000000」、「荃壹企業股份
有限公司入場管制章」之印章共玖枚及扣案之「經濟部水利署第
十河川局營建工程剩餘土石方運送處理證明文件」內偽造「壬○○00-00000000 」、「東偉實業股份有限公司管制專用章」、「
酉○○0000000000」、「裕豐砂石建材股份有限公司三峽廠」、
「光華砂石行進場管制專用章」、「黃振成0000000000」及「廣
寶股份有限公司新店廠進場專用」、「Ｕ○○0000000000」、「
荃壹企業股份有限公司入場管制章」之印文均沒收。應執行有期
徒刑陸月，如易科罰金，以銀元佰元即新臺幣玖佰元折算壹日
。偽造「壬○○00-00000000 」、「東偉實業股份有限公司管制
專用章」、「酉○○0000000000」、「裕豐砂石建材股份有限公
司三峽廠」、「光華砂石行進場管制專用章」、「黃振成000000
0000」、「廣寶股份有限公司新店廠進場專用」、「Ｕ○○0000
000000」、「荃壹企業股份有限公司入場管制章」之印章共玖枚
及扣案之「經濟部水利署第十河川局營建工程剩餘土石方運送處
理證明文件」內偽造「壬○○00-00000000 」、「東偉實業股份
有限公司管制專用章」、「酉○○0000000000」、「裕豐砂石建
材股份有限公司三峽廠」、「光華砂石行進場管制專用章」、「
黃振成0000000000」、「廣寶股份有限公司新店廠進場專用」、
「Ｕ○○0000000000」、「荃壹企業股份有限公司入場管制章」
之印文均沒收。
寅○○○意圖影響採購結果，容許他人借用本人名義參加投標，
處有期徒刑月，如易科罰金，以銀元佰元即新臺幣玖佰元折
算壹日，減為有期徒刑壹月又拾伍日，如易科罰金，以銀元佰
元即新臺幣玖佰元折算壹日；又共同連續行使偽造私文書，足以
生損害於公眾及他人，處有期徒刑捌月，減為有期徒刑肆月，如
易科罰金，以銀元佰元即新臺幣玖佰元折算壹日。偽造「壬○○00-00000000 」、「東偉實業股份有限公司管制專用章」、「
酉○○0000000000」、「裕豐砂石建材股份有限公司三峽廠」、
「光華砂石行進場管制專用章」、「黃振成0000000000」、「廣
寶股份有限公司新店廠進場專用」、「Ｕ○○0000000000」、「
荃壹企業股份有限公司入場管制章」之印章共玖枚及扣案之「經
濟部水利署第十河川局營建工程剩餘土石方運送處理證明文件」
內偽造「壬○○00-00000000 」、「東偉實業股份有限公司管制
專用章」、「酉○○0000000000」、「裕豐砂石建材股份有限公
司三峽廠」、「光華砂石行進場管制專用章」、「黃振成000000
0000」、「廣寶股份有限公司新店廠進場專用」、「Ｕ○○0000
000000」、「荃壹企業股份有限公司入場管制章」之印文均沒收
。應執行有期徒刑伍月，如易科罰金，以銀元佰元即新臺幣玖
佰元折算壹日。偽造「壬○○00-00000000 」、「東偉實業股份
有限公司管制專用章」、「酉○○0000000000」、「裕豐砂石建
材股份有限公司三峽廠」、「光華砂石行進場管制專用章」、「
黃振成0000000000」、「廣寶股份有限公司新店廠進場專用」、
「Ｕ○○00000000 00 」、「荃壹企業股份有限公司入場管制章
」之印章共玖枚及扣案之「經濟部水利署第十河川局營建工程剩
餘土石方運送處理證明文件」內偽造「壬○○00-00000000 」、
「東偉實業股份有限公司管制專用章」、「酉○○0000000000」
、「裕豐砂石建材股份有限公司三峽廠」、「光華砂石行進場管
制專用章」、「黃振成0000000000」、「廣寶股份有限公司新店
廠進場專用」、「Ｕ○○0000000000」、「荃壹企業股份有限公
司入場管制章」之印文均沒收。
Ｌ○○、巳○○、癸○○、Ｒ○○、Ｈ○○均無罪。
    事  實
一、寅○○○係福泰營造股份有限公司（下稱福泰公司）實際負
    責人，Ｄ○○係自營工程業者。緣經濟部水利署為辦理基隆
    河汐止段河道疏浚事宜，遂於民國91年4 、5 月間辦理「基
    隆河汐止段河道疏浚整理應急工程（高速公路二號橋至三號
    橋）」（下稱高速公路二號橋至三號橋工程）、「基隆河汐
    止段河道疏浚整理應急工程（社后橋至內溝溪）」（下稱社
    后橋至內溝溪工程）及「基隆河五福橋至六合橋河道疏浚整
    理應急工程」（下稱五福橋至六合橋工程）等3 件河道疏浚
    工程招標作業，Ｄ○○因無資格參加投標，為取得該3 件工
    程，竟基於意圖影響採購結果之犯意，借用福泰公司名義參
    加上揭3 件工程投標。另寅○○○明知福泰公司無意參加前
    揭3 件工程投標，亦基於意圖影響採購結果之犯意，容許Ｄ
    ○○借用福泰公司名義參加上揭3 件工程之投標，使Ｄ○○
    於91年5 月14日及同年月21日，各以新臺幣（下同）5,490
    萬元、4,990 萬元及7,970 萬元等價格順利得標。
二、Ｄ○○標得前揭3 件河道疏浚工程後，因無法獨力完成，遂
    將該五福橋至六合橋工程委由寅○○○承作，另該高速公路
    二號橋至三號橋工程則與寅○○○合夥承作、社后溪至內溝
    溪工程則獨自承作，Ｄ○○則以福泰公司名義負責上揭3 件
    河道疏浚工程請款及行政作業事宜。Ｄ○○、寅○○○為期
    自上開3 件河道疏浚工程所挖掘之剩餘土石方能合法處理、
    收容，遂向建潮實業股份有限公司（下稱建潮公司）、裕豐
    砂石建材股份有限公司（下稱裕豐公司）、東偉實業股份有
    限公司（下稱東偉公司）、荃壹企業股份有限公司（下稱荃
    壹公司）、光華砂石場及廣寶股份有限公司（下稱廣寶公司
    ）各取得同意設置臨時土資廠及收容剩餘土石方數量之同意
    書後（其中建潮公司共出具3 份同意書，同意收容數量為10
    萬立方公尺，裕豐公司共出具7 份同意書，同意收容數量13
    2,300 立方公尺，東偉公司共出具11份同意書，同意收容數
    量為18萬立方公尺，荃壹公司共出具8 份同意書，同意收容
    數量為11萬立方公尺，光華砂石場共出具2 份同意書，同意
    收容數量為3 萬5 千立方公尺，廣寶公司共出具4 份同意書
    ，同意收容數量為16萬3 千立方公尺），向負責監督、執行
    此3 件河道疏浚工程之經濟部水利署第十河川局（下稱第十
    河川局）呈報「剩餘土石方處理計劃書」，經第十河川局為
    審查並由經濟部水利署核准同意設置為合法收容處理場所（
    土資場）。Ｄ○○、寅○○○本應將自該3 件河道疏浚工程
    所挖掘出剩餘土石方運至前揭核准之6 處合法收容場所，且
    應將為管制剩餘土石方流向之「經濟部水利署第十河川局營
    建工程剩餘土石方運送處理證明文件」四聯單（下稱證明文
    件）放置各工地出入口，於砂石車裝載剩餘土石方運送出場
    時，由福泰公司工地人員在該證明文件填載出車時間、車輛
    牌號，並於「承包廠商工地代理人」欄內簽名後交予運送之
    砂石車司機，經砂石車司機填載其身分證字號並在「駕駛人
    」欄簽名後，由第十河川局所聘僱之飛鷹保全股份有限公司
    （下稱飛鷹保全）保全員在「主辦單位簽章」欄內蓋妥「經
    濟部水利署第十河川局出土專用章」並簽名後交予該砂石車
    司機，由砂石車司機依照所指定的運送路線運送至前已核准
    收容場所棄置、收容，再由該合法收容場所人員在證明文件
    中之「合法收容處理場所簽章」欄內蓋章確認後取走1 聯，
    另砂石車司機留下1 聯後，將另2 聯交予福泰公司工地人員
    ，福泰公司除將其中1 聯交予第十河川局聘僱飛鷹保全保全
    員收執外，另留存1 聯於彙整後向第十河川局呈報申請各期
    工程估驗款，由第十河川局人員審核並至現場收方測量後，
    依福泰公司所彙整證明文件所載之運送數量核撥8 成估驗款
    。詎Ｄ○○、寅○○○明知自該3 件河道疏浚工程所挖掘之
    剩餘土石方中有部分未實際運送至前揭合法收容處理場所，
    且有部分之證明文件未能依前述管制流程為蓋章，竟共同基
    於行使偽造私文書之概括犯意聯絡，先於不詳時、地，使不
    知情之印章刻印業者偽造「壬○○00-00000000 」及「東偉
    實業股份有限公司管制專用章」、「酉○○0000000000」及
    「裕豐砂石建材股份有限公司三峽廠」、「光華砂石行進場
    管制專用章」、「黃振成0000000000」、「廣寶股份有限公
    司新店廠進場專用」、「Ｕ○○0000000000」、「荃壹企業
    股份有限公司入場管制章」等印章共9 枚，再於91年6 、7
    月間，在前揭3 件河道疏浚工程工區內，以前揭偽造印章偽
    蓋於證明文件內之「合法收容處理場所名稱所在縣市負責人
    及電話」及「合法收容處理場所簽章」等欄位內，以表示砂
    石車駕駛確曾載運剩餘土石方至前揭合法收容處理場所，並
    經該場所人員蓋章確認之意，連續偽造完成不實證明文件之
    私文書，並持上開已偽造完成不實之證明文件向第十河川局
    呈報請領工程估驗款以行使，足生損害於壬○○、酉○○、
    黃振成、Ｕ○○等人、東偉公司、裕豐公司、廣寶公司、光
    華砂石場、荃壹公司等公司及第十河川局人員審核剩餘土石
    方流向及核發運送、處理費用之正確性。
三、案經法務部調查局臺北市調查處移送臺灣士林地方法院檢察
    署檢察官偵查後起訴。
    理  由
壹、證據能力部分：
一、按被告以外之人於審判外之言詞或書面陳述，除法律有規定
    者外，不得作為證據；又被告以外之人於審判外之陳述，雖
    不符合同法第159 條之1 至第159 條之4 之規定，但經當事
    人於審判程序同意作為證據，法院審酌該言詞陳述或書面陳
    述作成時之情況，認為適當者，亦得為證據。當事人、代理
    人或辯護人於法院調查證據時，知有第159 條第1 項不得為
    證據之情形，而未於言詞辯論終結前聲明異議者，視為有前
    項之同意，刑事訴訟法第159 條第1 項及第159 條之5 分別
    定有明文。經查，本判決所引用之各該被告以外之人於審判
    外之陳述（包含書面陳述），雖屬傳聞證據，除下述二、三
    之部分外，當事人及其辯護人於本院最後審判期日中均表示
    同意作為證據方法而不予爭執（見本院卷五第3 頁、69頁背
    面），且迄至言詞辯論終結前亦未再聲明異議，本院審酌上
    開證據資料製作時之情況，尚無違法不當及證明力明顯過低
    之瑕疵，亦認為以之作為證據應屬適當，故揆諸前開規定，
    爰依刑事訴訟法第159 條之5 規定，認前揭證據資料均有證
    據能力。
二、再按被告以外之人於檢察事務官、司法警察官或司法警察調
    查中所為之陳述，與審判中不符時，其先前之陳述具有較可
    信之特別情況，且為證明犯罪事實存否所必要者，得為證據
    ，刑事訴訟法第159 條之2 定有明文。而所謂「可信之特別
    情況」，係指由陳述者之外部客觀情況，觀察其是否出於真
    意陳述、有無違法取其證述等情事，並非對其陳述內容之證
    明力如何加以論斷，二者之層次有別，不容混淆。本件被告
    Ｌ○○、癸○○、Ｒ○○及Ｈ○○所各委任之辯護人以證人
    寅○○○於調查局調查時所為之陳述，屬審判外之陳述，而
    認無證據能力云云，然證人寅○○○於警詢時所陳之被告Ｌ
    ○○曾同意不要派車跟監乙節，與其於審判中所述不符（分
    見地查卷一第262 頁及本院卷四第160 頁中段）。而證人寅
    ○○○自偵查中至本院審理時均未言及該次調查局調查時所
    為之陳述有何違法取證之情。況證人寅○○○於該次調查筆
    錄製作後，經親閱確認無訛始按捺指印，益徵該調查筆錄係
    出於其真意所為之陳述，作成過程無不適當之情形。參酌上
    開意旨，證人寅○○○於調查局調查時所為之陳述應有證據
    能力。
三、另按電話監聽譯文，僅屬依據監聽錄音結果予以翻譯之文字
    ，固具文書證據之外觀，但實際上仍應認監聽所得之錄音帶
    ，始屬調查犯罪所得之證物，乃刑事訴訟法第165 條之1 第
    2 項所稱之新科技證物，如其蒐證程序合法，且當事人已承
    認監聽錄音譯文之內容屬實，或對於該譯文內容並無爭執，
    而法院復已就該譯文依法踐行調查證據程序者，該監聽錄音
    之譯文即與播放錄音有同等價值，自有證據能力（最高法院
    97年度臺上字第6667號判決意旨參照）。本件被告巳○○之
    辯護人雖認Ｄ○○所使用之0000000000號行動電話各於91年
    6 月27日至29日、91年7 月15日至17日及91年7 月29日之通
    訊作業報告及巳○○所使用之0000000000號行動電話各於91
    年7 月4 日至6 日、91年7 月9 日、91年7 月24日至25日及
    91年7 月26日至28日之通訊作業報告並無證據能力云云。然
    查，Ｄ○○所使用之0000000000號行動電話及巳○○所使用
    之0000000000號行動電話均係各於91年6 月25日及同年7 月
    25日經臺灣士林地方法院檢察署檢察官依當時仍有效施行之
    通訊保障及監察法規定依法核發通訊監察書，此有臺灣士林
    地方法院檢察署通訊監察書（稿）各1 件存卷可查（分見聲
    監74卷第1 頁、聲監88卷第1 頁），足認其程序應屬合法。
    且Ｄ○○、寅○○○及巳○○（即前揭通訊作業報告內所陳
    之通話人）各於審理期日經本院提示前揭通訊作業報告，並
    就該通訊作業報告所陳之監聽譯文內容告以要旨後，均未否
    認該內容係反其真實為記載（Ｄ○○部分見本院98年12月15
    日審理筆錄，即本院卷四第186 頁、第183 至184 頁、第
    190 至191 頁；寅○○○部分見本院98年11月17日審理筆錄
    ，即本院卷四第159 頁；巳○○部分見本院99年1 月19日審
    理筆錄，即本院卷四第233 頁、第236 至237 頁、第190 至
    191 頁及第235 頁），另本院於審理時，復就前揭通訊作業
    報告踐行調查證據程序，參前揭說明，上開通訊作業報告即
    與播放錄音有同等價值，當有證據能力。
貳、實體部分：
甲、有罪部分（即被告Ｄ○○、寅○○○部分）：
一、上揭事實，業據被告Ｄ○○、寅○○○各於本院審理時均已
    坦承不諱（分見本院卷四第81至82頁），核與證人即土石方
    仲介業者周火山（現已改名為庚○○）、Ｕ○○；證人即合
    法收容場所負責人Ｍ○○、壬○○、Ｏ○○○、Ａ○○及Ｉ
    ○○；證人即負責聯繫調度砂石車事宜之Ｔ○○；證人即福
    泰公司工地主任乙○○分別於調查局調查時、偵查中及本院
    審理時所證述情節大致相符（周火山部分見調查卷一第26至
    30頁、第31至40頁、本院卷二第225 至250 頁、本院卷三第
    238 至248 頁及本院卷四第74至81頁；Ｕ○○部分見調查卷
    一第301 至308 頁、調查卷二第21至27頁及本院卷三第4 至
    21頁；Ｍ○○部分見調查卷一第1 至4 頁、第5 至10頁、第
    11至18頁、偵卷一第53至54頁、第56至57頁、偵卷二第37至
    38頁及本院第129 至157 頁；壬○○部分見調查卷一第41至
    46頁、第47至55頁、偵卷一第54至55頁、偵卷二第33至35頁
    及本院卷三第221 至238 頁；Ｏ○○○部分見調查卷一第91
    至99頁、第101 至107 頁、偵卷一第56頁、偵卷二第38至40
    頁及本院卷三第201 至220 頁；Ａ○○部分見調查卷一第71
    至75頁、第77至87頁、偵卷一第55頁、偵卷二第35至37頁及
    本院卷四第59至67頁；Ｉ○○部分見調查卷一第309 至316
    頁及本院卷四第67至73頁及本院卷三第238 至248 頁；Ｔ○○部分見調查卷二第1 至3 頁、第15至20頁及本院卷三第72
    至98頁；乙○○部分見調查卷一第285 至300 頁及本院卷二
    第197 至207 頁）。另與證人即載運本件剩餘土石方之砂石
    車司機Ｊ○○、天○○、地○○、Ｂ○○、己○○、Ｓ○○
    、丑○○、Ｅ○○、Ｋ○○、辛○○、子○○、卯○○、宇
    ○○、Ｖ○○、午○○、Ｃ○○、玄○○、Ｑ○○、戊○○
    、Ｎ○○、戌○○、丁○○、丙○○及Ｆ○○等人；證人即
    飛鷹保全保全員申○○、辰○○、亥○○、宙○○、未○○
    、Ｇ○○及黃○○等人於調查局調查時所陳之情相符（Ｊ○○部分見調查卷二第21至26頁；天○○部分見調查卷二第38
    至44頁；地○○部分見調查卷二第45至50頁；Ｂ○○部分見
    調查卷二第59至64頁；己○○部分見調查卷二第67至72頁；
    Ｓ○○部分見調查卷二第95至101 頁；丑○○部分見調查卷
    二第115 至120 頁；Ｅ○○部分見調查卷二第121 至126 頁
    ；Ｋ○○部分見調查卷二第137 至142 頁；辛○○部分見調
    查卷二第143 至149 頁；子○○部分見調查卷二第150 至15
    5 頁；卯○○部分見調查卷二第156 至162 頁；宇○○部分
    見調查卷二第163 至168 頁；Ｖ○○部分見調查卷二第169
    至174 頁；午○○部分見調查卷二第17 9至183 頁；Ｃ○○
    部分見調查卷二第184 至189 頁；玄○○部分見調查卷二第
    200 至205 頁；Ｑ○○部分見調查卷二第206 至210 頁；戊○○部分見調查卷二第21 1至213 頁；Ｎ○○部分見調查卷
    二第214 至217 頁；戌○○部分見調查卷二第219 至224 頁
    ；丁○○部分見調查卷二第233 至23 8頁；丙○○部分見調
    查卷二第251 至256 頁；Ｆ○○部分見調查卷二第257 至26
    2 頁；申○○部分見調查卷三第7 至8 頁；辰○○部分見調
    查卷三第9 至10頁；亥○○部分見調查卷三第11至13頁；宙
    ○○部分見調查卷三第14至15頁；未○○部分見調查卷三第
    16至19頁；Ｇ○○部分見調查卷三第24頁、黃○○部分見調
    查卷三第25頁），復有上揭3 件河道疏浚工程之開（決）標
    紀錄表、工程契約副本、建潮公司、裕豐公司、東偉公司、
    荃壹公司、光華砂石場及廣寶公司等公司所出具之同意書、
    上開3 件河道疏浚工程營建棄填土資訊網頁完成流向勾稽數
    量統計表、新竹縣政府92年4 月10日府工建字第字第092003
    4270號函、臺北縣政府91年7 月10日北府工施字第09104016
    84號函及臺北縣政府92年4 月23日北府工施字第0920243131
    號函等影本在卷可查（分見聲監88卷第33、44、56頁；聲監
    88卷第30至32頁、第54至55頁；調查卷二第394 至396 頁；
    調查卷二第397 至399 頁；調查卷一第61至70頁；調查卷一
    第108 至115 頁；調查卷一第89至90頁；調查卷一第32 4至
    327 頁；調查卷一第58至60頁；調查卷二第481 至484 頁、
    第485 至487 頁及第488 至506 頁），另有證明文件共53,3
    43張扣案可佐（見扣押證物內），足認被告Ｄ○○、寅○○○前揭自白應與事實相符，堪可採信，本件事證明確，被告
    Ｄ○○、寅○○○前揭犯行足堪認定，均應依法論科。
二、被告Ｄ○○、寅○○○行為後，刑法已於94年2 月2 日修正
    公佈，95年7 月1 日施行，而刑法施行法亦於95年6 月14日
    增訂第1 條之1 。修正後刑法第2 條第1 項規定：「行為後
    法律有變更者，適用行為時之法律。但行為後之法律有利於
    行為人者，適用最有利於行為人之法律。」，係規範行為後
    法律變更所生新舊法律比較適用之準據法，於新法施行後，
    應適用修正後刑法第2 條第1 項之規定，為「從舊從輕」之
    比較（此條項規定，僅係新、舊法之比較適用之宣示性指導
    原則，並非實體刑罰法律，自不生行為後法律變更之比較適
    用問題）。且比較時應就罪刑有關之共犯、未遂犯、想像競
    合犯、牽連犯、連續犯、結合犯，以及累犯加重、自首減輕
    暨其他法定加減原因（如身份加減）與加減例等一切情形，
    綜其全部罪刑之結果而為比較（最高法院95年第8 次刑事庭
    會議決議參照）。經查：
  (一)修正後刑法已刪除刑法第56條關於連續犯之規定，亦即本件
    被告Ｄ○○、寅○○○多次行使偽造私文書犯行，如依修正
    後之規定，僅能分論併罰，再定其應執行之刑，此較諸修正
    前僅論以一罪並加重其刑，並未更有利於被告。
  (二)罰金刑部分，修正前刑法第33條第5 款規定：「罰金：1 元
    （銀元）以上。」，修正後規定：「罰金：新臺幣1,000 元
    以上，以百元計算之。」；從而，政府採購法第87條條所定
    罰金刑之最高數額，於上開規定修正後並無不同，但修正後
    刑法第33條第5 款所定罰金刑最低數額，較之修正前提高，
    自以修正前刑法第33條第5 款規定有利於被告Ｄ○○、寅○○○。
  (三)另被告Ｄ○○、寅○○○共同為行使偽造私文書行為時刑法
    第28條原規定：「二人以上共同『實施』犯罪之行為者，皆
    為共同正犯」。被告Ｄ○○、寅○○○行為後該條修正為：
    「二人以上共同『實行』犯罪之行為者，皆為共同正犯」。
    將舊法之「實施」修正為「實行」。原「實施」之概念，包
    含陰謀、預備、著手及實行等階段之行為，修正後僅共同實
    行犯罪行為始成立共同正犯。是新法共同正犯之範圍已有限
    縮，排除陰謀犯、預備犯之共同正犯。新舊法就共同正犯之
    範圍既因此而有變動，自屬犯罪後法律有變更，而非僅屬純
    文字修正，應有新舊法比較適用之問題，且倘比較結果並無
    有利或不利之情形，即應依刑法第2 條第1 項前段之規定，
    適用行為時之法律，方為適法（最高法院96年度臺上字第93
    4 號、第1037、1323號、第2566號判決意旨參照）。本件被
    告Ｄ○○、寅○○○共同為行使偽造私文書行為時，係基於
    共同犯罪之意思而共同參與犯罪構成要件行為，不論新法、
    舊法，均構成共同正犯，上述刑法第28條之修正內容，對被
    告Ｄ○○、寅○○○並無有利或不利之情形，依刑法第2 條
    第1 項前段之規定，應適用修正前刑法第28條規定為論述。
  (四)再依修正前刑法第51條之規定：「數罪併罰，分別宣告其罪
    之刑，依左列各款定其應執行者：」其中第5 款規定：「宣
    告多數有期徒刑者，於各刑中之最長期以上，各刑合併之刑
    期以下，定其刑期。但不得逾20年」。然修正後刑法第51條
    第5 款則規定：「宣告多數有期徒刑者，於各刑中之最長期
    以上，各刑合併之刑期以下，定其刑期。但不得逾30年」。
    經比較新舊法之結果，修正後刑法之規定並未較有利於被告
    Ｄ○○、寅○○○，依刑法第2 條第1 項前段之規定，仍應
    依修正前之規定，定其應執行之刑。
  (五)經綜合比較被告Ｄ○○、寅○○○行為前、後之法律變更，
    應以修正前之刑法規定對於被告Ｄ○○、寅○○○較為有利
    ，本件就被告Ｄ○○、寅○○○自應整體適用修正前刑法相
    關規定。
三、核被告Ｄ○○、寅○○○就事實一部分，被告Ｄ○○係犯政
    府採購法第87條第5 項前段之借用他人名義投標罪；被告寅
    ○○○係犯政府採購法第87條第5 項後段之容許他人借用名
    義投標罪。另被告Ｄ○○、寅○○○就事實二部分，各係犯
    刑法第216 條、第210 條行使偽造私文書罪。被告Ｄ○○、
    寅○○○就行使偽造私文書之犯行，有犯意聯絡與行為分擔
    ，應依修法前刑法第28條之規定，論以共同正犯。被告Ｄ○○、寅○○○利用不知情印章刻製業者偽造「壬○○00-000
    00000 」、「東偉實業股份有限公司管制專用章」、「酉○○0000000000」、「裕豐砂石建材股份有限公司三峽廠」、
    「光華砂石行進場管制專用章」、「黃振成0000000000」、
    「廣寶股份有限公司新店廠進場專用」、「Ｕ○○00000000
    00」及「荃壹企業股份有限公司入場管制章」之印章共9 枚
    ，為間接正犯。另被告Ｄ○○、寅○○○偽造「壬○○00-0
    0000000 」、「東偉實業股份有限公司管制專用章」、「酉
    ○○0000000000」、「裕豐砂石建材股份有限公司三峽廠」
    、「光華砂石行進場管制專用章」、「黃振成0000000000」
    、「廣寶股份有限公司新店廠進場專用」、「Ｕ○○000000
    0000」及「荃壹企業股份有限公司入場管制章」之印章及印
    文各為偽造私文書之部分行為，而偽造私文書之低度行為，
    又為行使之高度行為所吸收，不另論罪。被告Ｄ○○、寅○○○多次行使偽造私文書犯行，犯罪時間均係在修正後刑法
    生效施行前，且時間緊接，所犯構成要件相同，應係基於概
    括犯意所為，應依修正前刑法第56條連續犯之規定，論以一
    罪，並加重其刑。
四、爰審酌被告Ｄ○○、寅○○○之素行及犯罪之動機、目的、
    手段，渠等係為牟取事業營利，卻不思以合法途徑，卻為圖
    便利致觸刑章，另兼損及政府採購公平性，然於本院審理時
    終能坦承犯行，尚具悔意等一切情狀，分別量處如主文所示
    之刑。又被告Ｄ○○、寅○○○上開犯罪時間，均係在96年
    4 月24日以前，爰依中華民國九十六年罪犯減刑條例之規定
    ，就之前揭所宣告刑，各減為如主文所示之刑。又易科罰金
    之折算標準、易服勞役之折算標準及期限，新法施行後，亦
    應依新法第2 條第1 項之規定，適用最有利於行為人之法律
    ，最高法院95年5 月23日第8 次刑事庭會議決議可資參照。
    被告行為時之易科罰金折算標準，依修正前罰金罰鍰提高標
    準條例第2 條前段（現已刪除）規定，就其原定數額提高為
    100 倍折算1 日，則本件被告Ｄ○○、寅○○○行為時之易
    科罰金折算標準，應以銀元300 元折算1 日，經折算為新臺
    幣後，應以新臺幣900 元折算為1 日。惟被告Ｄ○○、寅○○○行為後刑法第41條第1 項前段則規定：「犯最重本刑為
    5 年以下有期徒刑以下之刑之罪，而受6 個月以下有期徒刑
    或拘役之宣告者，得以新臺幣1000元、2000元或3000元折算
    1 日，易科罰金。」，比較修正前後之易科罰金折算標準，
    以95年7 月1 日修正公布施行前之規定，較有利於被告Ｄ○○、寅○○○，則應依刑法第2 條第1 項前段，適用上開修
    正前規定，諭知被告Ｄ○○、寅○○○易科罰金之折算標準
    。並依修正前刑法第51條第5 款之規定，定被告Ｄ○○、寅
    ○○○應執行之刑。末查，偽造「壬○○00-00000000 」、
    「東偉實業股份有限公司管制專用章」、「酉○○00000000
    00」、「裕豐砂石建材股份有限公司三峽廠」、「光華砂石
    行進場管制專用章」、「黃振成0000000000」、「廣寶股份
    有限公司新店廠進場專用」、「Ｕ○○0000000000」及「荃
    壹企業股份有限公司入場管制章」之印章共9 枚及扣案之「
    經濟部水利署第十河川局營建工程剩餘土石方運送處理證明
    文件」內偽造「壬○○00-00000000 」、「東偉實業股份有
    限公司管制專用章」、「酉○○0000000000」、「裕豐砂石
    建材股份有限公司三峽廠」、「光華砂石行進場管制專用章
    」、「黃振成0000000000」、「廣寶股份有限公司新店廠進
    場專用」、「Ｕ○○0000000000」、「荃壹企業股份有限公
    司入場管制章」之印文，均屬偽造之印章及印文，均應依刑
    法第219 條之規定宣告沒收。
乙、無罪部分（即被告Ｌ○○、巳○○、癸○○、Ｒ○○、Ｈ○○部分）：
一、公訴意旨另以：被告Ｌ○○原為第十河川局局長（現已調他
    職）、被告巳○○原為該局工務課長（現已退休）、被告癸○○為副工程司，負責五福橋至六合橋工程之監理工作、被
    告Ｒ○○為工程員，負責二號橋至三號橋工程之監理工作，
    被告Ｈ○○為工程員，負責社後橋至內溝溪工程之監理工作
    ，均為依法令服務於國家所屬機關而具有法定職權之公務員
    。彼等應依內政部「營建剩餘土石方處理方案」、「工程剩
    餘土石方處理說明書」及前揭承包商所報之「剩餘土石方處
    理計畫書」查核載土卡車運送過程及其所申報之「剩餘土石
    方運送處理證明文件」有無依實填具經核備之卡車車號及司
    機姓名，憑以核發廢土挖掘運送之估驗款。竟基於圖利之概
    括犯意聯絡，被告Ｌ○○於接受承包商人員寅○○○之關說
    後，除取消部分指派跟車檢查作為外，並要求被告癸○○配
    合掩飾，被告巳○○亦在承包商Ｄ○○關說及其職員乙○○
    安排「喝花酒」後，要求所屬之被告癸○○、Ｒ○○及Ｈ○○等人配合從寬審核，致被告癸○○、Ｒ○○及Ｈ○○3 人
    於負責辦理工程估驗及驗收等業務時，明知承包商未依規定
    運送廢土至指定之土資場，且申報之53,343張「剩餘土石方
    運送處理證明文件」（下稱證明文件）中，其中所登載運送
    卡車車號，有10,221張非屬核備之車號，竟仍不實審核通過
    ，
      使承包商福泰公司得以逾領1,337 萬9,289 元之「剩餘土
    石方運送費」（每立方公尺93.5至103.6 元）；另明知五福
    橋至六合橋工程之證明文件，有1,654 車次（即1,654 張）
    之載運廢土司機均係填載非屬核備有案之「Ｔ○○」（廢土
    載運仲介業者），於91年6 月16日至7 月4 日前後19日間載
    運，平均每日載運87車次，其中不乏於同一時段以不同車輛
    載運，且登載之棄土數量龐大，明顯可見與事實不符，惟癸○○等均仍予以審核通過，核付福泰公司「剩餘土石方處理
    費」 (每車14立方公尺，每立方公尺95?6元至105.9 元）及
    「剩餘土石方運送費」（每車14立方公尺，每立方公尺93.5
     元 至103.6 元）計約437 萬8,799 元，總計圖利福泰公司
    工程款約1,775 萬8, 088元，因認被告Ｌ○○、巳○○、癸○○、Ｒ○○及Ｈ○○等5 人均係犯貪污治罪條例第6 條第
    1 項第4 款之圖利罪嫌云云。
二、按犯罪事實應依證據認定之，無證據不得認定犯罪事實，又
    不能證明被告犯罪者，應諭知無罪之判決，刑事訴訟法第15
    4 條第2 項、第301 條第1 項分別定有明文。另按所謂認定
    犯罪事實之證據，係指足以認定被告確有犯罪行為之積極證
    據而言，該項證據自須適合於被告犯罪事實之認定，始得採
    為斷罪資料，如未能發現相當證據，或證據不足以證明，自
    不能以推測或擬制之方法，以為裁判之基礎（最高法院40年
    臺上第86號、76年臺上第4986號等判例意旨參照）。
三、本件公訴人認被告Ｌ○○、巳○○、癸○○、Ｒ○○及Ｈ○○等人涉犯貪污治罪條例第6 條第1 項第4 款之圖利罪嫌，
    無非係以：證人寅○○○、乙○○、Ｔ○○、Ｊ○○、天○○、地○○、Ｂ○○、己○○、Ｓ○○、丑○○、Ｅ○○、
    Ｋ○○、辛○○、子○○、卯○○、宇○○、Ｖ○○、午○○、Ｃ○○、玄○○、Ｑ○○、戊○○、Ｎ○○、戌○○、
    丁○○、丙○○、Ｆ○○、周火山、Ｕ○○、Ｐ○○、Ｍ○○、壬○○、Ｏ○○○、Ａ○○及Ｉ○○等人於調查局調查
    時之陳述、證人Ｄ○○所使用之0000000000號行動電話於91
    年6 月27日至29日、91年7 月15日至17日及91年7 月29日之
    通訊作業報告、被告施學峻所使用0000000000號行動電話於
    91 年7月4 日至6 日、91年7 月9 日、91年7 月24日至25日
    及91年7 月26日至28日之通訊作業報告等為其主要論據。
四、訊據被告Ｌ○○、巳○○、癸○○、Ｒ○○、Ｈ○○均堅決
    否認有何違反貪污治罪條例第6 條第1 項第4 款之圖利罪嫌
    ，被告Ｌ○○辯稱：伊沒有與寅○○○通過電話，更沒有因
    寅○○○關說而減少派車跟監業務，也沒有要求被告癸○○
    配合掩飾等語。另被告巳○○則辯稱：伊未曾與乙○○一同
    去酒家，也沒有要求癸○○、Ｒ○○及Ｈ○○等人從寬審核
    等語。至被告癸○○、Ｒ○○、Ｈ○○均辯稱：渠等均係依
    照契約規定審核，並未從寬辦理而圖利廠商等語。經查：
  (一)被告Ｌ○○是否曾因寅○○○為關說後而取消派車跟監業務
    乙情：
  (1)證人寅○○○於調查局調查時雖曾稱：伊負責之五福橋至六
    合橋工程僅在91年6 月底7 月初的那10天，伊有運載約5 、
    6 萬立方公尺之數量至大水窟棄土場。因為這是臨時要運載
    ，無法馬上申辦手續，不符合送至指定收容處理廠規定，故
    而要求劉局長（即指被告Ｌ○○，下同）不能派車跟車監理
    。劉局長當然有同意不派人跟車，否則伊不敢自行運至大水
    窟棄土場。伊不清楚前述該運載至大水窟棄土場有無向第十
    河川局申報審核核准，要問Ｄ○○才知道等情（見調查卷一
    第260 頁）。然證人寅○○○於偵查中卻證稱：僅看過劉局
    長但不認識，劉局長沒有同意不派人跟車乙節（見偵卷一第
    46 頁 下方），另於本院審理時則證稱：「（你到底有無跟
    被告Ｌ○○說過電話嗎？）沒有」、「（你有無向被告Ｌ○○親口表示不要跟車？）沒有」等情（見本院卷四第163 頁
    下方至164 頁上方）。證人寅○○○就被告Ｌ○○有無同意
    取消派車跟監乙節，前後陳述不一，則其前揭陳述，究何者
    信，已非無疑。
  (2)雖證人即同案被告Ｄ○○所使用之0000000000行動電話於91
    年6 月27日至29日間曾與證人寅○○○為如下之對話：證人
    寅○○○稱（下以「菊」稱）：「我跟他怎麼說，你70天不
    能派跟車，你局長去說一下」，Ｄ○○稱（下以「陳」稱）
    ：「你有說這句話？」。菊：「有阿」... ，菊說：「他又
    說你這些垃圾要載幾天，我說要5 、6 天，5 、6 天、10幾
    天都不能巡呢，你要巡大家都落跑」，陳：「那這樣我都知
    道，你跟我說這些，有時候我開會就會想怎麼辦」等語（見
    聲監88卷第25至26頁）。然此僅證人Ｄ○○與寅○○○間為
    通話時之對話內容，尚難認定被告Ｌ○○曾同意寅○○○之
    要求而未派車跟監之事實。且證人寅○○○所使用之000000
     0000 號行動電話（登記名義人為其子邱翊鴻）及證人Ｄ○○所使用之前揭0000000000號行動電話係於同時（即91年6
    月25日）由臺灣士林地方法院檢察署檢察官核發通訊監察書
    ，此有臺灣士林地方法院檢察署通訊監察書（稿）1 件在卷
    可查（見甲○聲監74卷第1 至2 頁）。若證人寅○○○確曾
    與被告Ｌ○○為電話聯繫，被告Ｌ○○確曾同意證人寅○○○關說，常情該對話內容應為負責執行監聽業務之調查局人
    員所知悉，然觀諸證人寅○○○所使用之行動電話00000000
    00號監聽譯文內容，均無證人寅○○○與被告Ｌ○○曾為通
    話記載。則被告Ｌ○○是否曾與證人寅○○○為通話、證人
    寅○○○是否曾向被告Ｌ○○關說不要派車跟監，均有疑義
    。
  (3)另觀諸卷附之經濟部水利署第十河川局91年6 月份、7 月份
    基隆河暨塔寮坑溪疏浚整理運土車輛跟監輪值表（下稱跟監
    輪值表，見本院卷一第85至86頁），該跟監輪值表早於91年
    6 月10日即已排定91年6 、7 月各巡防組跟監輪值情形，且
    依卷附之巡防日誌（見本院卷一第87至123 頁），可徵該第
    十河川局巡防小組人員仍係依前揭跟監輪值表，以原排定每
    天一組之頻率持續派車跟監，並無取消跟監之情。況證人寅
    ○○○係承作為五福橋至六合橋之工程，而第十河川局巡防
    小組成員亦曾於證人寅○○○、Ｄ○○為前述通話時（即91
    年6 月27日）前、後之91年6 月26日、91年7 月3 日、7 日
    、13日、18日、20日、22日等日期，派員自該五福橋至六合
    橋工程之工區跟監查看運土流向（分見本院卷一第100 、10
    5 、10 7、111 、115 、116 及117 頁之巡防日誌），即難
    認被告Ｌ○○有指示取消跟監之情。
  (二)至被告Ｌ○○、巳○○、癸○○、Ｒ○○及Ｈ○○等人是否
    明知福泰公司所呈報證明文件中所載之司機姓名及車號非屬
    核備之司機、車號而仍據以付款乙情，經查：
  (1)證人Ｄ○○於以福泰公司名義而標得此3 件河川疏浚工程後
    ，曾依該工程契約附件之「工程剩餘土石方處理說明書」之
    規定，向經濟部水利署呈報「剩餘土石方處理計畫書」，並
    在該計畫書內載明各階段剩餘土石方之收容場所及收容數量
    ，且就社后溪至內溝溪之工程另呈報載有「車號」及「司機
    姓名」之「提送車輛資料統計表」、就五福橋至六合橋之工
    程亦呈報「車號表」各情，有福泰公司所製作之剩餘土石方
    處理計畫書在卷可查（分見聲監88卷第39至41頁、第52至53
    頁、第63至64頁、調查卷二第469 至474 頁、第475 至480
    頁）。另調查局人員依證明文件所載之車號及司機姓名等資
    料，亦曾製作「申報證明文件登載車號數量統計表」及「登
    載駕駛人簽名欄為Ｔ○○統計表」各1 份（見調查卷二第
    270 至295 頁、第303 至313 頁）。
  (2)然依上揭一「申報證明文件登載車號數量統計表」，僅統計
    載運此3 件河道疏浚工程剩餘土石方之車次為41,468臺，尚
    無從得推論福泰公司所申報之53,343張證明文件中有10,221
    張係屬公訴意旨所認未經核備車號之情，則究有無運載剩餘
    土石方之車輛車號非該剩餘土石方處理計畫書所載之核備車
    號、該非屬核備車號之車次、車輛為何各情，均無任何證據
    資料可為佐證。
  (3)至前開「登載駕駛人簽名欄為Ｔ○○統計表」中雖記載福泰
    公司所申報之證明文件中有1,653 張係登載司機姓名「謝建
    明」，並有同日運載87車次剩餘土石方之情。且證人Ｔ○○
    於調查局調查時亦陳稱：伊無職業聯結車駕照，無法在該證
    明文件中簽名，伊也未曾在該1653張證明文件中簽名等語（
    分見調查卷二第1 至3 頁、第15至20頁）。似認福泰公司所
    申報之證明文件有未為實際運送剩餘土石方卻登載或簽立司
    機姓名為「Ｔ○○」，以圖申報各該車次剩餘土石方之運送
    費及處理費。然證人Ｔ○○於調查局調查時即已陳稱：伊曾
    配合寅○○○承攬五福橋至六合橋工程之廢土清運工程，伊
    有安排聯結車及拖車到工地現場運土等語（見調查卷二第17
    頁中段），即可認該「Ｔ○○」之人並非全然虛構之人。況
    證人Ｔ○○於本院中亦結稱：伊有應寅○○○之要求，調度
    司機至五福橋至六合橋工程工地去運土，伊在4 、50天內幫
    寅○○○調約7 、8 千台車次運土，現場司機有簽證明文件
    ，伊會拿證明文件向福泰公司請款，就曾發現司機姓名、車
    牌有漏簽，伊有同意福泰公司簽伊的姓名，也曾經將身分證
    影本交給寅○○○等語明確（分見本院卷二第84頁、第90頁
    ）。顯見證人Ｔ○○除係應寅○○○要求至現場聯繫砂石車
    司機運送事宜外，更曾多次因其調度之砂石車司機於運送後
    漏未於證明文件中簽名，而由其代簽或授權福泰公司人員簽
    名，則前開「登載駕駛人簽名欄為Ｔ○○統計表」所載之1,
    653 張證明文件中，是否均如公訴意旨所稱全然虛偽不實，
    顯有疑問。
  (4)再觀諸構成此3 件河道疏浚工程契約內容附件之「貳拾貳、
    工程剩餘土石方處理說明書」（參外放之工程契約副本內）
    ，其中第六點為：「廠商應於剩餘土石方實際產出前依據內
    政部函頒『營建剩餘土石方處理方案』及當地市政相關規定
    ，將剩餘土石方處理計畫併同施工計畫於契約訂定後15日內
    送業主審核同意，並由業主轉報其上級主管機關備查及知會
    棄置地點之地方政府」，第七點規定：「廠商得視剩餘土石
    方處理數量大小、工期長短等因素，配合施工進度酌予考量
    分次提出剩餘土石方處理計畫送核，惟若因此影響處理進度
    ，廠商不得以此作為展延工期之理由。其處理計畫內容應包
    括：（一）工程內容概況，工程名稱及承攬業者。（二）剩
    餘土石方數量、內容及處理作業時間。（三）合法收容處理
    場所之地點、使用權源及管理單位。（四）剩餘土石運送時
    間、路線、處理作業方式、運送規則。（五）剩餘土石方處
    理管制措施、環境保護污染防制說明」。是參上開規定，可
    認依「工程剩餘土石方處理說明書」所提出之「剩餘土石方
    處理計畫書」之內容，本無庸記載日後將負責運送剩餘土石
    方之砂石車車號及司機姓名。則負責審核證明文件之被告Ｌ
    ○○、巳○○、癸○○、Ｒ○○及Ｈ○○等公務員，是否需
    依該「工程剩餘土石方處理說明書」之規定審核福泰公司所
    呈報各該證明文件所載之司機姓名及車號與各版「剩餘土石
    方處理計畫書」所載司機姓名、車號是否相符，誠有可疑。
  (5)另依上開「工程剩餘土石方處理說明書」之第九點（五）之
    扣款規定，僅言及於業主（指第十河川局）發現廠商（即指
    福泰公司）有運送、棄置於其他未經業主同意地點，或出具
    紀錄報表、處理證明文件登載不實資料時，每一車次扣款處
    理數量100 立方公尺。並未規定於證明文件所登載車號及司
    機姓名與已提報「剩餘土石方處理計畫書」所載資料不符時
    需辦理扣款。是若承辦公務員就此本無核對義務，且無扣款
    之規定，縱福泰公司所呈報之證明文件中有10,221張（車次
    ）屬非核備車號，且有1,653 張（車次）屬非核備之司機Ｔ
    ○○運載等情屬實，自難認被告Ｌ○○、巳○○、癸○○、
    Ｒ○○及Ｈ○○就此未依約扣款，即遽認被告Ｌ○○、巳○○、癸○○、Ｒ○○及Ｈ○○等人有圖利福泰公司之犯行。
  (三)另福泰公司是否有將已挖掘之剩餘土石方復行囤入河道內，
    而被告Ｌ○○、巳○○、癸○○、Ｒ○○及Ｈ○○等人是否
    知情而從寬審核乙節：
  (1)雖被告巳○○所使用之0000000000號行動電話於97年7 月28
    日至29日間曾經記者查證此3 件河道疏浚工程挖土機有無將
    已挖掘之砂石回填入河道、另證人Ｄ○○曾於91年7 月29日
    以所使用之0000000000號行動電話向其工地主任乙○○詢問
    是否有回填砂石乙情，有0000000000號行動電話、00000000
    00號行動電話通訊作業報告各1 份存卷可查（分見聲監88卷
    第150 至151 頁、第198 頁）。
  (2)然觀諸前揭證人乙○○與證人Ｄ○○就前揭回填砂石之對話
    內容為：陳（指證人Ｄ○○，下同）：「現在有個麻煩事，
    東森去那邊亂播二標有沒有」，王（指證人乙○○，下同）
    ：「不是亂播，我們的車子出去轉個圈回來倒在現場播進去
    」，陳：「喔，那個地方要做個迴車道？」，王：「不是車
    子載出去，然後電視台跟著走，中視的跟著跑到工地倒回來
    」，陳：「好」等語，證人乙○○僅向證人Ｄ○○言及確有
    砂石車將已載運土石方再倒回「現場」，所指之「現場」或
    工地、工區等處，並未言及有將已運送剩餘土石方復行填入
    河道。
  (3)且參前揭通訊作業報告內所載被告巳○○、證人Ｄ○○為前
    述通話之通話日期約為91年7 月28日至29日，為上揭3 件河
    道疏浚工程施工末期，若福泰公司果將已挖掘之剩餘土石方
    回填至河道內，並期能具領該剩餘土石方之處理費及運送費
    等情屬實，此舉必造成此3 件河道疏浚工程因有回填砂石之
    舉而未能確實完成工作，然福泰公司是否需於接近完工日（
    即91年7 月31日）前2 、3 日始為回填砂石之舉，致使其完
    工後無法通過業主（即第十河川局）為收方測量，誠有可疑
    。另此3 件河道疏浚工程因屬第一類工程（即採購金額達查
    核金額5 千萬元以上），非由被告Ｌ○○、巳○○、癸○○
    、Ｒ○○及Ｈ○○等人所屬之第十河川局辦理招標、訂約及
    驗收事宜，而係由經濟部水利署辦理，此參經濟部水利署97
    年7 月29日經水工字第09751163330 號函文即明（見本院卷
    二第96頁）。且該五福橋至六合橋之工程已於91年7 月31日
    完工，並於91年9 月19日為驗收、91年10月1 日再驗收合格
    ，另高速公路二號橋至三號橋工程亦於91年7 月31日完工，
    並於91年11月13日驗收，於91年12月11日再驗合格，社后溪
    至內溝溪工程已於91年7 月31日完工，於91年9 月25日驗收
    合格等情，有上揭3 件河道疏浚工程之開（決）標紀錄表、
    驗收紀錄、再驗收紀錄等附卷足憑（見本院卷二第97至112
    頁）。上揭3 件河道疏浚工程經福泰公司為承作後確已完成
    且已驗收合格，顯見於驗收時其收方測量均符契約圖說，尚
    難僅憑前揭通訊作業報告之對話內容即認福泰公司有回填砂
    石之事實，亦難認被告Ｌ○○、巳○○、癸○○、Ｒ○○及
    Ｈ○○等人確曾明知此情，而故為圖利福泰公司之舉，公訴
    意旨此部分所指，顯有誤會。
  (四)另福泰公司以證明文件呈報前揭合法收容場所收容剩餘土石
    方時，是否有虛報達342,124 立方公尺乙情，經查：
  (1)福泰公司承作上揭3 件河道疏浚工程時，曾就剩餘土石方運
    送至裕豐公司之數量上網登載為132,300 立方公尺，就運送
    至東偉公司之剩餘土石方則登載為180,376 立方公尺，另運
    送至光華砂石場之剩餘土石方則登載為49,346立方公尺各情
    ，有上揭3 件河道疏浚工程之營建棄填土資訊系統網頁完成
    流向勾稽數量統計表及土資場申報內容網頁查詢資料共6 份
    在卷可查（分見調查卷一第321 至323 頁、第212 至213 頁
    、第215 至216 頁、第218 至219 頁）。雖證人即裕豐實際
    負責人Ｍ○○於調查時曾稱：僅實際收受上揭3 件河道疏浚
    工程剩餘土石方約140 立方公尺（見調查卷一第15頁），另
    證人即東偉公司負責人壬○○於調查時亦稱：伊僅獲得福泰
    公司所載運之免費土石約1400台車次，約2 萬餘立方公尺（
    見調查卷一第54頁），且證人即光華砂石場負責人Ａ○○於
    調查時及偵查中均陳稱：福泰公司僅載來2 車次的土石（分
    見調查卷一第73頁、偵卷一第55頁下方），更於本院審理時
    證稱：「（之前你在調查局有提到有2 輛砂石車送進來，是
    否如此？）我忘記了，應該是按照之前的陳述」等情（見本
    院卷四第61頁上方）。然證人Ｍ○○於偵查中隨即改稱：實
    際收受數量約1 萬餘立方公尺（見偵卷一第53頁下方至第54
    頁上方），另證人壬○○於偵查中則結稱：約收受1 萬餘立
    方公尺（見偵卷一第55頁上方）。證人Ｍ○○、壬○○於調
    查時及偵查中對於自福泰公司所實際收受剩餘土石方數量之
    陳述，已有前後陳述不一之情，究何者可信，即有疑問。又
    證人Ｍ○○為裕豐公司實際負責人，每週僅有2 、3 次進公
    司，每次停留約2 、3 小時；該公司員工有可能私下收較差
    的料或賣料（指剩餘土石方）乙情，業據證人Ｍ○○於本院
    審理時證述明確（見本院卷三第154 至155 頁），另證人壬○○亦於審理時另結稱：伊真正管理此砂石場是這1 、2 年
    （即97、98年），之前是伊2 個弟弟在負責等語（見本院卷
    三第238 頁下方）。證人Ｍ○○既並不常進公司查看，且知
    該公司員工會私下收受或出售福泰公司所運送品質較差剩餘
    土石方，另證人壬○○於本件3 件河道疏浚運工程施作時之
    91年5 至7 月間，並非實際負責解東偉公司業務，則證人Ｍ
    ○○、壬○○前揭關於實際收受福泰公司所運送剩餘土石方
    數量之陳述，即不足採信。另證人Ａ○○雖均證稱僅收受2
    車次（即28立方公尺）福泰公司所運送剩餘土石方至光華砂
    石場乙情，然若其言屬實，因福泰公司僅有2 車次剩餘土石
    方之運送，證人Ａ○○當對該次運送數量、經過、由何人聯
    繫及運送土石方品質各情應能印象深刻。然證人Ａ○○於本
    院審理時卻證稱：「（是否看過福泰公司運土進來？）有看
    過，詳細數目忘記了」、「（只要有福泰公司的砂石進來是
    否都需要周火山聯絡？）有時有聯絡有時沒有聯絡」、「（
    如果周火山沒有聯絡，你怎麼知道福泰公司土有進來？）載
    進來的司機會說是福泰公司的」、「（印象中此種情形有幾
    次？）我不記得了」、「（當時聽運送回來的司機有反應送
    到光華砂石場時光華砂石場有反應進去的砂石比較髒，是否
    有此情形？數量為何？）因為時間那麼久，好像是有跟福泰
    的司機這樣表示，但是有幾台車是這樣的情形我忘記了」等
    語（分見本院卷四第60頁下方、第61頁中段、第63頁中段）
    。證人Ａ○○就是否為證人周火山聯繫後而運送，運送之土
    石方品質為好或壞各情，已為無法完全記憶之陳述，顯見福
    泰公司運送至光華砂石場之剩餘土石方車次應不止2 車次，
    否則焉有記憶不清之情，則福泰公司是否僅如證人Ａ○○所
    陳之僅運送2 車次剩餘土石方至光華砂石場收容、處理一節
    ，顯屬可議。
  (2)另福泰公司承作上揭3 件河道疏浚工程時，就剩餘土石方運
    送至荃壹公司數量上網登載為114,366 立方公尺，有上揭3
    件河道疏浚工程之營建棄填土資訊系統網頁完成流向勾稽數
    量統計表及土資場申報內容網頁查詢資料2 份附卷可稽（分
    見調查卷一第321 至323 頁及本院卷一第452 至453 頁）在
    卷足查。雖證人即荃壹公司負責人Ｏ○○○於偵查中雖稱：
    應該沒有24,990立方公尺這麼多（見偵卷一第56頁上方）。
    另於本院審理時亦證稱：我們公司的面積2 個月可能無法容
    納11萬餘立方公尺的土石方（見本院卷三第219 頁中段）。
    然證人Ｏ○○○自調查時、偵查中及本院審理時均證稱：因
    免費收取土石，並未統計數量等節（分見調查卷一第105 頁
    、偵卷一第56頁上方及本院卷三第05頁下方）。證人Ｏ○○○既未實際統計由福泰公司運送至荃壹公司之剩餘土石方車
    刺、數量為何，則其能否確實知悉荃壹公司是否收受未如前
    揭上網登載為114,366 立方公尺，即有可疑，是證人Ｏ○○○之前揭證述，恐係其個人推測之詞，委不足採。
  (3)至福泰公司另就剩餘土石方運送至建潮公司之數量上網登載
    為100,030 立方公尺，就運送至廣寶公司之數量上網登載為
    129,038 立方公尺，有上揭3 件河道疏浚工程之營建棄填土
    資訊系統網頁完成流向勾稽數量統計表及土資場申報內容網
    頁查詢資料4 份存卷足查（分見調查卷一第321 至323 頁及
    本院卷一第446 至447 頁、第456 至457 頁），雖公訴意旨
    亦以證人即建潮公司負責人Ｐ○○、證人即廣寶公司實際負
    責人Ｉ○○於調查局調查時之陳述，而認福泰公司有虛報剩
    餘土石方處理費云云。然證人Ｐ○○於調查時即陳稱：確實
    有收受福泰公司所運至之土石方約10萬立方公尺（見調查卷
    一第332 頁），更於本院審理時結稱：確實有收受約10萬多
    立方公尺的土石方等語（見本院卷三第160 頁）。且證人Ｉ
    ○○於調查局調查時亦曾稱：福泰公司運到廣寶公司之土石
    每日約1 百餘輛數量，實際數量不清楚等語（見調查卷一第
    314 頁），於本院審理時亦證稱：福泰公司有時一天2 、30
    臺，有時1 、2 百臺車次運土石過來等情（見本院卷四第69
    頁上方）。依運送至廣寶公司所登載之129,038 立方公尺，
    除以每車次運送14立方公尺土石方，共計60日工作日為計算
    ，福泰公司運送剩餘土石方至廣寶公司之車次，平均為每日
    約153 車次，即與證人Ｉ○○前揭證述相當。是依證人Ｐ○○及Ｉ○○之前揭證述內容，均顯無法認定福泰公司就建潮
    公司、廣寶公司有虛報剩餘土石方處理費、運送費之情，公
    訴意旨此部分所指，顯有違誤。
  (4)綜觀前述6 處合法收容場所負責人之證述內容，雖可認福泰
    公司未如數將上揭3 件河道疏浚工程所挖掘剩餘土石方全數
    運至裕豐公司、東偉公司及光華砂石場等合法收容場，然並
    無法認定福泰公司以證明文件申報前揭6 處合法收容場所收
    容剩餘土石方時確有虛報處理費、運送費高達342,124 立方
    公尺之情，檢察官此部分所指，恐有誤會。
  (五)被告Ｌ○○、巳○○、林易生、Ｒ○○及Ｈ○○是否知悉福
    泰公司並未如數將剩餘土石方全數均運送至前述合法收容處
    理場所而仍從寬據以付款乙節：
  (1)依證人Ｍ○○、壬○○及Ａ○○等人之前揭證述，雖可認福
    泰公司未如數將上揭3 件河道疏浚工程所挖掘剩餘土石方運
    至裕豐公司、東偉公司及光華砂石場等合法收容場所。另證
    人即曾負責此3 件河道疏浚工程剩餘土石方運送事宜之司機
    Ｊ○○、天○○、地○○、Ｂ○○、己○○、Ｓ○○、丑○○、Ｅ○○、Ｋ○○、辛○○、子○○、卯○○、宇○○、
    Ｖ○○、Ｃ○○、玄○○、戌○○、丁○○、丙○○及Ｆ○○等人均曾於調查時陳稱：雖有參與上揭3 件河道疏浚工程
    剩餘土石方運送事宜，但運送地點多為桃園縣大園鄉臺灣高
    鐵工地、基隆市大水窟棄土場、苗栗縣某棄土場及石碇某棄
    土場等處，另實際運送車次亦不如證明文件內所載車次等情
    （Ｊ○○部分見調查卷二第21至26頁；天○○部分見調查卷
    二第38至44頁；地○○部分見調查卷二第45至50頁；Ｂ○○
    部分見調查卷二第59至64頁；己○○部分見調查卷二第67至
    72 頁 ；Ｓ○○部分見調查卷二第95至101 頁；丑○○部分
    見調查卷二第115 至120 頁；Ｅ○○部分見調查卷二第121
    至126 頁；Ｋ○○部分見調查卷二第137 至142 頁；辛○○
    部分見調查卷二第143 至149 頁；子○○部分見調查卷二第
    150 至155 頁；卯○○部分見調查卷二第156 至162 頁；宇
    ○○部分見調查卷二第163 至168 頁；Ｖ○○部分見調查卷
    二第16 9至174 頁；Ｃ○○部分見調查卷二第184 至189 頁
    ；玄○○部分見調查卷二第200 至205 頁；戌○○部分見調
    查卷二第219 至224 頁；丁○○部分見調查卷二第233 至23
    8 頁；丙○○部分見調查卷二第251 至256 頁；Ｆ○○部分
    見調查卷二第257 至262 頁）。另證人寅○○○於本院審理
    時亦證稱：伊負責的五福橋至六合橋工地於施工時間曾因風
    災淤積，致將已挖掘之剩餘土石方送至基隆市大水窟棄土場
    等語（見本院卷四第156 至157 頁）。然：
  (2)本件3 件河道疏浚工程原契約約定之施工期間為4 個月（五
    福橋至六合橋工程原預計於91年9 月23日竣工，高速公路二
    號橋至三號橋工程、社后溪至內溝溪工程原均預計於91年9
    月16日竣工），此各參該工程契約第7 條之規定即明。後因
    時任行政院長於行政院院會中指示經濟部水利署務必於91年
    7 月底前完工之故，致該3 件河道疏浚工程均於91年7 月31
    日竣工且驗受合格等情，有行政院第2788次院會決議資料、
    經濟部水利署驗收報告等在卷可查（分見本院卷五第34至35
    頁、本院卷二第97至112 頁）。又該3 件河道疏浚工程原預
    計挖掘、運送及處理之土石方共計約67萬立方公尺，另記載
    運送剩餘土石方至前揭6 處合法收容場所之證明文件達53,3
    43張，即於2 個月工期內共計運送車次達53,343車次，平均
    每日運送近90 0車次剩餘土石方。而被告Ｌ○○為第十河川
    局局長，綜理該局業務、被告巳○○為第十河川局工務課課
    長，掌管第十河川局所有工務事宜，被告癸○○、Ｒ○○及
    Ｈ○○則各負責監理、收方測量、估驗、督導該五福橋至六
    合橋工程、高速公路二號橋至三號橋工程及社后溪至內溝溪
    工程。另第十河川局復將此3 件河川疏浚工程之土方出土管
    制作業勞務委託飛鷹保全負責，此有基隆河疏浚工程土方出
    土管制作業勞務工作承攬合約1 份存卷可考（見本院卷一第
    181 至186 頁），即此3 件河道疏浚工程之剩餘土石方運出
    各工區時，係由飛鷹保全公司之保全員負責執行取土區作業
    範圍之監視、證明文件之填單簽發、運土車輛出車數量、車
    號駕駛人姓名之登載及出土紀錄表登載等事宜，則被告Ｌ○○、巳○○、林易生、Ｒ○○及Ｈ○○能否於縮短近半，且
    日夜趕工之工程期間，是否於各砂石車運送出工區時即能發
    覺福泰公司未將上揭3 件河道疏浚工程所挖掘剩餘土石方運
    至已核備合法收容場所內，顯有可疑。
  (3)雖證人Ｄ○○所使用之000000000 號行動電話於91年7 月15
    至17日曾與被告巳○○曾為下述之對話：施（即被告巳○○
    ，下同）：「沒車…我蓋印章…會手軟」，陳（即證人Ｄ○○，下同）：「會蓋的手軟。好，我馬上聯絡」，施：「你
    也趕月底好不好，那一件也2 百多萬的趕工獎金，不趕…我
    怎會有辦法」陳說：「好、好」，施：「快一點啦。許桑請
    款單怎麼還沒到老戴那？」，陳：「許桑他比較慢，對啦」
    ，施：「我有跟老戴交代說，叫他進去不用對，請款單快一
    點送，我和局長今天早上本來有在等你們的請款，怎麼會還
    沒送來，快點、快點」，陳：「好、好」，施：「車子也要
    快一點，要不然到時候局長幫你們請款單幫你們蓋一蓋，一
    到現場卻看不見車子…。」，陳：「我知道，我現在馬上聯
    絡，我等會再向你報告」等語（見聲監88卷第202 至203 頁
    ）。被告巳○○雖有「沒車我蓋印章會手軟」之對話，然綜
    觀被告巳○○前段對話全文內容，其係要求證人Ｄ○○儘速
    檢送請款單請款及趕工以領取趕工獎金，難認有何不法情事
    。況依此3 件工程契約約定，本當於開工後15日內請領估驗
    款。然參此3 件河道疏浚工程請款數量統計表（見本院卷二
    第92頁），此3 件工程第一次請款日各為91年7 月18日及91
    年7 月24日，但該3 件工程於第一次請款日時實均已完成近
    7 成之工作進度，是被告巳○○於電話中要求證人Ｄ○○儘
    速請款，亦與常情相符。
  (4)雖被告巳○○於上開對話中曾提及「叫老戴不用對」一事，
    且證人Ｄ○○所使用上述行動電話（起訴書犯罪事實三證據
    清單編號（三）誤載為被告巳○○所使用之電話）於91年7
    月9 日曾與證人乙○○為如下之對話：陳：「林主任滿意的
    『相片』代表性就夠了。我剛有打給課長，課長也接受這建
    議，他會暗中處理，現在只剩下陳建豐不知感覺怎樣。黃主
    任昨天開完會，我有跟他講凡是在這裡跑的車輛，每台車輛
    一個代表性，一組相片貼在估驗裡面，其他就裝箱給你，他
    也好像有接受這個觀念，這兩天你幫我查一下陳建豐家的住
    址，我去試著找他溝通看看？」。王：「好」，陳說：「這
    兩天我們倆要造成一個氣氛，真的沒錢；可以完工，卻沒錢
    付卡車錢，所以這個估驗要把它拖過去，資料不全，事後再
    補正，現颱風要來了，月底我們有上網數量都已認定。你再
    去拱他們在做收方，如果收方的數量超過月底的數量，那我
    們估驗打個折也沒關係」，王：「好」等語（見聲監88卷18
    8 至190 頁）。然：
  依「剩餘土石方處理說明書」第九點（三）、（八）、（九
    ）之各規定：「廠商派駐人員負責於取土區及合法收容處理
    場所（土資場）配合土方運送填具土石方處理紀錄表及運送
    處理證明文件（按：即前述之證明文件，下同），逐車登載
    車號、運送時間（以二十四小時制計時）及拍照後，分別於
    運送憑證簽認（需簽全名），廠商需於餘土處理後每三日內
    將土石方處理日報表（含整理後電腦檔案）、照片及運送憑
    證處理證明文件送業主查核」、「廠商需配合內政部『營建
    棄填土資訊系統- 營建剩餘土石方兩階段申報制度』依附件
    結合運送憑證與兩階段申報制度流程，每月上網申報餘土收
    受情形」、「在兩階段申報時，遇有餘土流向及總量管制異
    常者，業主於接獲通知後，就異常部分先扣款不予估驗計價
    ，廠商應負責查明經合法收容處理場所（土資場）確認收土
    無違規情事，且經上網申報無意常情況後在計給之」。而依
    附件之「運送處理憑證與兩階段申報制度管理流程」之7.規
    定：「承包廠商於每月上網申報處理紀錄表內容並將處理紀
    錄表、運送處理憑證影本呈報工程主辦單位。公共工程主辦
    單位將處理紀錄表影本副知餘土處理縣市地方主管機關，以
    便執行流向及總量管制」。是依上開規定，被告癸○○、Ｒ
    ○○及Ｈ○○負責審核福泰公司所呈報之證明文件，除需審
    核該證明文件與處理日報表之資料外，尚須上網勾稽福泰公
    司所上網登載之剩餘土石方流向及數量，且若該剩餘土石方
    流向及總量管制異常，就該異常部分先扣款不予估驗計價。
    而被告癸○○、Ｒ○○及Ｈ○○就所負責之五福橋至六合橋
    工程、高速公路二號橋至三號橋工程、社后溪至內溝溪工程
    等工程，均有上網查詢各該合法收容處理場所上網登載之總
    數量及各工程收受剩餘土石方之數量各為何，此有土資場申
    報內容查詢資料、流向勾稽資料、營建棄填土資訊系統網頁
    完成流向勾稽數量統計表等存卷足查（分見本院卷一第446
    至457 頁、第458 至470 頁及調查卷一第321 至323 頁）。
    另第十河川局於本件3 件河道疏浚工程完工後尚向本件6 處
    合法收容處理場所及所屬縣市政府（即新竹縣政府、臺北縣
    政府）發函確認各月份（即91年6 月及7 月）、各收容處理
    場所所就各工程所各收容剩餘土石方數量各為何，此有第十
    河川局函文數份在卷可稽（分見本院卷一第471 至472 頁、
    第485 至500 頁、調查卷一第202 至210 頁），而證人壬○○於本院審理時亦證稱：有收到第十河川局來函確認收容處
    理數量等語（見本院卷三第235 頁），且新竹縣政府於92年
    4 月10日以函文確認建潮公司曾於91 年5月至9 月間申報此
    3 件河道疏浚工程收容剩餘土石方之數量（見調查卷二第48
    1 至484 頁）。可見被告癸○○、Ｒ○○及Ｈ○○為審核時
    確係依前開規定上網勾稽、並發函確認各核准之合法收容處
    理場所之收容處理情形。
  另參此3 件河道疏浚工程為付款時所檢附之各期付款憑證、
    簽註單、付款申請單、工程估驗詳細表等資料（見聲監88卷
    第80至121 頁），被告癸○○、Ｒ○○及Ｈ○○為各期付款
    審核時，均檢視各期證明文件車次與處理紀錄表所載之車次
    是否相符，並檢附各期之監工日報表、剩餘土石方二階段網
    路登錄資料及施工照片等資料送請核閱後而付款。且被告癸○○就該五福橋至六合橋工程為第一次付款審核時，尚因福
    泰公司所呈報之證明文件中有共計375 車次因建潮公司尚未
    上網申報餘土收受情形而為保留計價（見聲監88卷第83頁之
    公文簽註單第三點說明）；另該五福橋至六合橋工程因有2
    車次未運至核備收容處理場所，被告癸○○亦因此扣除該20
    0 立方公尺之剩餘土石方運送費、處理費；而被告Ｒ○○就
    其監理之高速公路二號橋至三號橋工程中，因福泰公司所呈
    報之證明文件中有52車次因車號、時間之記載與剩餘土石方
    運載登記表所示之資料不符，而依約扣除5, 200立方公尺之
    純挖方及剩餘土石方處理費、運送費等費用；被告Ｈ○○所
    監理之社后溪至內溝溪工程亦因證明文件中有4 車次異常，
    而扣款400 立方公尺之費用各情，有本3 件河道疏浚工程之
    竣工修正預算書、變更設計預算詳情表各1 件在卷可憑（見
    本院卷一第518 至526 頁）。均可認被告癸○○、Ｒ○○及
    Ｈ○○為前述審核、被告巳○○覆核、被告Ｌ○○為批示時
    ，均能依前規定為審核。難認被告Ｌ○○、巳○○、癸○○
    、Ｒ○○及Ｈ○○等人有何不法，而有從寬審核而圖利福泰
    公司之情事。
  至臺北縣政府於92年4 月23日函文（見調查卷二第485 至48
    7 頁）以裕豐公司、東偉公司、荃壹公司、廣寶公司及光華
    砂石場非屬該府核准營運營建剩餘土石方之收容處理場所而
    無該5 間工廠之餘土處理資料，然此係因該5 間合法收容處
    理場所係福泰公司因承攬此3 件河道疏浚工程，依「剩餘土
    石方處理說明書」之規定呈報「剩餘土石方處理計畫書」後
    ，依據「營建剩餘土石方處理方案」之規定，由公共工程主
    辦機關（即經濟部水利署）審查同意而核准為合法收容處理
    場所，此觀前述確認各收容處理場所收容處理數量之函文中
    ，均指明因此3 件河道疏浚工程竣工之故而撤銷其為合法收
    容處理場所，並指該裕豐公司、東偉公司、荃壹公司、廣寶
    公司及光華砂石場自始非屬合法收容處理場所，併此敘明
四、綜上所述，被告Ｌ○○、巳○○、癸○○、Ｒ○○及Ｈ○○
    等人所辯未為公訴意旨所指貪污治罪條例第6 條第1 項第4
    款之明知違背法令而圖利罪嫌，尚非無據，堪予採信。公訴
    意旨所舉上開證據資料尚不足使本院無合理懷疑而認定被告
    Ｌ○○、巳○○、癸○○、Ｒ○○及Ｈ○○等人涉有上開犯
    行之確信。此外，復查無其他積極證據足資證明被告Ｌ○○
    、巳○○、癸○○、Ｒ○○及Ｈ○○等人涉有上開之犯行，
    自屬不能證明被告Ｌ○○、巳○○、癸○○、Ｒ○○及Ｈ○○等人犯罪，應均為無罪之諭知。
據上論斷，應依刑事訴訟法第299 條第1 項前段、第301 條，刑
法第2 條第1 項前段、第11條前段、第216 條、第210 條、第21
9 條，修正前刑法第28條、第56條、第41條第1 項前段、第51條
第5 款，政府採購法第87條第5 項前段、後段，廢止前罰金罰鍰
提高標準條例第2 條前段，現行法規所定貨幣單位折算新臺幣條
例第2 條，刑法施行法第1 條之1 ，中華民國九十六年罪犯減刑
條例第2 條第1 項第3 款、第7 條、第9 條，判決如主文。
本案經檢察官黃育仁到庭執行職務。
中    華    民    國    99    年    3     月    26    日
                  刑事第四庭審判長法  官  李正紀
                                  法  官  林政佑
                                  法  官  莊明達
以上正本證明與原本無異。
如不服本判決應於收受判決後10日內向本院提出上訴書狀，並應
敘述具體理由；其未敘述上訴之理由者，應於上訴期間屆滿後20
日內向本院補提理由書（均須按他造當事人之人數附繕本），切
勿逕送上級法院。
                                  書記官  劉欣怡
中    華    民    國    99    年    3     月    26    日
附錄本件論罪科刑依據法條全文：
政府採購法第87條第5 項
意圖影響採購結果或獲取不當利益，而借用他人名義或證件投標
者，處3 年以下有期徒刑，得併科新臺幣1 百萬元以下罰金。容
許他人借用本人名義或證件參加投標者，亦同。
刑法第210 條
偽造、變造私文書，足以生損害於公眾或他人者，處5 年以下有
期徒刑。
刑法第216 條
行使第210 條至第215 條之文書者，依偽造、變造文書或登載不
實事項或使登載不實事項之規定處斷。

司法院資訊處製作；財團法人民間司法改革基金會備份。
